【裁判字號】    98,交聲,3174
【裁判日期】    981026
【裁判案由】    交管條例聲異
【裁判全文】
臺灣板橋地方法院交通事件裁定        98年度交聲字第3174號
原處分機關  交通部公路總局臺北區監理所板橋監理站
異  議  人
即受處分人  甲  ○
上列異議人即受處分人因違反道路交通管理處罰條例案件，對於
交通部公路總局臺北區監理所板橋監理站中華民國98年8 月13日
以板監裁字裁41-DG0000000號所為之違反道路交通管理事件裁決
書（原舉發通知單號碼：桃警交相字第DG012861號），聲明異議
，本院裁定如下：
    主  文
原處分撤銷。
甲○汽車駕駛人，機器腳踏車，不在規定車道行駛，處罰鍰新臺
幣壹仟捌百元，並記違規點數壹點。
    理  由
一、異議人即受處分人聲明異議意旨略以：
  (一)桃園縣政府警察局（舉發機關）以受處分人所有之車牌號碼
    J9W-683 號重型機車（下稱系爭機車），經該局交通大隊員
    警依科學採證儀器採得系爭機車於民國97年7 月7 日下午3
    時58分（下稱系爭違規時間），行駛在桃園縣龍潭鄉○○路
    54巷口（下稱系爭違規地點）上繪設有「禁行機車」車道之
    違規行為之採證照片（下稱系爭採證照片），而由舉發機關
    於97年8 月18日，以違規事實為「機器腳踏車，不在規定車
    道行駛」、「舉發違反法條」為道路交通管理處罰條例第45
    條第13款、「應到案日期」為97年9 月27日，填製該局桃警
    交相字第DG012861號舉發違反道路交通管理事件通知單（下
    稱系爭舉發通知單）逕行舉發，並於同年8 月22日將系爭舉
    發通知單檢附系爭採證照片交付郵政機關按系爭機車之車籍
    地址即異議人之戶籍地址臺北縣土城市○○路○ 段125 號11
    樓之2 掛號郵寄系爭舉發通知單，於同年月25日由異議人戶
    籍地址之「海山學府管理委員會」收受（下稱系爭舉發通知
    單送達）並取得送達回證（下稱系爭舉發通知單送達回證）
    後，由交通部交通部公路總局臺北區監理所板橋監理站（下
    稱原處分機關），於98年8 月13日以該站板監裁字裁41-DG0
    000000號違反道路交通管理事件裁決書，以「機器腳踏車，
    不在規定車道行駛」之舉發違規事實，依同條款規定，裁處
    罰鍰新臺幣（下同）1,800 元（下稱系爭裁決書）。再依異
    議人上開戶籍地址掛號郵寄，於98年8 月17日由異議人戶籍
    地址之「海山學府管理委員會」收受並取得送達回證（下稱
    系爭裁決書送達回證）。
  (二)惟以，本件原處分機關之系爭裁決書並未未檢附系爭採證照
    片及其他足以證明受處分人違規證據，除有違行政程序法之
    立法目的外，且無積極證據足以證明受處分人確有系爭裁決
    書所指之違規行為存在，爰聲請撤銷系爭裁決書云云。
二、按「汽車駕駛人，爭道行駛有下列情形之一者，處新臺幣六
    百元以上一千八百元以下罰鍰：一、…。十三、機器腳踏車
    ，不在規定車道行駛。」、「汽車駕駛人有下列各款所列條
    款之一者，除依原條款處罰鍰外，並予記點：一、有第三十
    三條第一項、…（略）…、第四十五條、…（略）…、第二
    款情形之一者，各記違規點數一點。」，道路交通管理處罰
    條例第45條第13款、第63條第1 項第1 款分別定有明文；又
    依違反道路交通管理事件統一裁罰基準及處理細則第2 條第
    1 項規定之附件「違反道路交通管理事件統一裁罰基準表」
    規定，就「違反事件」為「機器腳踏車，不在規定車道行駛
    」之違反道路交通管理處罰條例第45條第13款之行為，在「
    逾越應到案期限六十日以上，繳納罰鍰或逕行裁決處罰者」
    ，依「統一裁罰基準」為罰鍰1,800 元，其「備註欄」並載
    以記違規點數一點。
三、本件受處分人其系爭機車於系爭違規時間在系爭違規地點有
    「機器腳踏車，不在規定車道行駛」之違規行為之事實，有
    系爭採證照片在卷可稽，堪認系爭機車確有上開違規行為存
    在，此外，本件舉發機關之舉發及送達與原處分機關之裁決
    及送達之情形，係如理由欄一、(一)所示，有系爭舉發通知單
    、系爭裁決書、系爭舉發通知單送達回證、系爭裁決書送達
    回證各一份在卷可稽，查未有違反道路交通管理事件統一裁
    罰基準及處理細則第三章至第六章之稽查、移送、受理、裁
    決之規定，是本件尚難認舉發機關之稽查舉發程序以及原處
    分機關之裁決程序有何程序上違誤之處。受處分人雖以系爭
    裁決書未檢附舉證照片為異議理由，惟按「違反道路交通管
    理事件之裁決，應參酌舉發違規事實、違反情節、稽查人員
    處理意見及受處分人陳述，依基準表裁處，不得枉縱或偏頗
    。（以上為第一項）違反道路交通管理事件裁決書處罰主文
    欄，應依基準表記明處罰種類，並依下列規定填註：一、罰
    鍰金額應以中文大寫記載。二、沒入處分應記明沒入物名稱
    、及可資辨識該沒入物之資料（型號、規格、尺寸等）。三
    、吊扣汽車牌照、駕駛執照或執業登記證處分，應記明應受
    吊扣之汽車牌照、駕駛執照或執業登記證名稱、號碼及吊扣
    期間。四、吊銷、註銷或扣繳汽車牌照、駕駛執照或廢止執
    業登記等處分，應記明各該處分種類及標的名稱、號碼。（
    以上為第二項）前項裁決書內容有增、刪、塗改之部分應加
    蓋處罰機關校正章戳。（以上為第三項）」，違反道路交通
    管理事件統一裁罰基準及處理細則第43條有明文規定，依該
    規定，檢附採證照片並非裁決書作成之必備程式，是受處分
    人以系爭裁決書並未檢附採證照片為由提出異議，顯難認有
    理由。
四、本件受處分人之異議，雖屬無理由，惟依上開道路交通管理
    處罰條例第45條第13款、第63條第1 項第1 款規定，系爭裁
    決書就受處分人之本件違規行為之裁處，顯有主文裁處漏未
    記點之瑕疵存在，自應由本院撤銷系爭裁決書，另為適法處
    分。
五、綜上所述，本件異議人之異議雖屬無理由，惟系爭裁決書既
    有漏未依法記點之瑕疵，自應由本院撤銷系爭裁決書，另為
    如主文所示之處分，以資適法。
據上論斷，應依道路交通管理處罰條例第87條第2 項，道路交通
案件處理辦法第20條，裁定如主文。
中    華    民    國    98    年    10    月    26    日
                    交通法庭  法  官  陳世旻
以上正本證明與原本無異。
如不服本裁定應於送達後5日內向本院提出抗告狀。
                              書記官  楊雅芳
中    華    民    國    98    年    11    月    3     日


司法院資訊處製作；財團法人民間司法改革基金會備份。
